臺灣臺東地方法院民事判決　　　　　　　100年度重訴字第4號
原　　　告　廖彭年譽
訴訟代理人　蕭芳芳律師
被　　　告　廖偉村
訴訟代理人　邱聰安律師
上列當事人間請求返還信託土地事件，本院於民國100年10月
17日言詞辯論終結，判決如下：
    主      文
被告應將原告於：(一)民國97年12月24日以贈與為登記原因，於民
國98年2月20日移轉所有權登記予被告之：坐落臺東縣太麻里鄉
○○段833-1地號土地所有權全部；(二)民國98年3月25日以贈與為
登記原因，於民國98年5月12日移轉所有權登記予被告之：坐落
臺東縣臺東市○○段466-3地號、467-1地號、468-1地號、468-2
地號、468-3地號、469地號、469-1地號、470地號、470-1地號
土地所有權全部；(三)民國98年6月3日以贈與為登記原因，於民國
98年6月29日移轉所有權登記予被告之：坐落臺東縣臺東市○○
段466地號、466-1地號、466-2地號土地、同段80建號（門牌號
碼為：臺東市○○○路78巷45號）所有權應有部分均為2分之1，
移轉所有權登記予原告。
訴訟費用新臺幣壹拾捌萬參仟伍佰壹拾貳元，由被告負擔。
    事實及理由
壹、原告主張：
  一、原告因：訴外人廖秀英（即原告之5女、被告之妹）於民
      國97年10月至12月間不斷藉故爭產，遂分別於(一)98年2月
      20日；(二)98年5月12日；(三)98年6月29日，先後將坐落臺東
      縣：(一)太麻里鄉○○段833-1地號土地所有權全部；(二)臺
      東市○○段466 -3地號、467-1地號、468-1地號、468-2
      地號、468-3地號、469地號、469-1地號、470地號、470-
      1地號所有權全部；(三)臺東市○○段466地號、466-1地號
      、466-2地號、同段80建號（門牌號碼為：臺東市○○○
      路78巷45號）所有權應有部分均2分之1（以下合稱系爭不
      動產），以「借名登記」之方式，移轉該所有權登記至被
      告名下，嗣經原告多次催告被告應返還系爭不動產所有權
      登記後，均遭被告拒絕。
  二、本件曾聲請本院調解而不成立，爰以前揭調解聲請狀繕本
      送達被告之翌日（即100年1月28日）起，作為原告終止前
      揭借名契約之意思表示，併依民法第767條第1項中段所有
      權妨害除去、第541條第2項受任人取得權利應移轉予委任
      人之法律關係起訴，請求本院擇一判決等語，併聲明求為
      判決：被告應將系爭不動產所有權移轉登記予原告｛見本
      院卷（下同）第166頁至第167頁｝。
貳、被告則以：
    原告在：以贈與作為系爭不動產所有移轉登記原因之土地登
    記申請書；土地、建築改良物贈與所有權移轉契約書上親自
    簽名後，委託地政士專業代理人辦理所有權移轉登記至被告
    名下，且均係未附負擔之贈與。否認：兩造間就系爭不動產
    所有權移轉登記，存在借名登記或委任之法律關係。況被告
    尚未取得系爭不動產所有權，不得主張民法第767條；且借
    名登記，並非均得類推適用委任之規定等語置辯，併聲明求
    為判決：駁回原告之訴（第167頁）。
參、下列事實經兩造辯論後所不爭執（第167頁至第169頁），自
    應堪信為真實，本院爰逕採為辯論及判決之基礎。
  一、廖松盛（即原告之夫、被告之父）於97年10月29日死亡後
      ，係由被告（即廖松盛之長子）處理廖松盛名下土地之過
      戶事宜。
  二、原告將下開等土地、建物，以贈與為原因，移轉所有權登
      記予被告名下之經過：
    (一)於97年12月24日以贈與為登記原因，於98年2月20日將坐
      落臺東縣太麻里鄉○○段833-1地號土地（面積7,382.04
      平方公尺），移轉所有權登記予被告（第29頁至第37頁、
      第110頁：土地登記謄本；土地登記申請書暨所附土地贈
      與所有權移轉契約書、臺東縣稅務局土地增值稅免稅證明
      書、原告印鑑證明書、兩造身分證、財政部臺灣省南區國
      稅局贈與稅不計入贈與總額證明書、兩造身分證、該土地
      所有權狀影本）。原告併在前揭土地申請書、土地贈與所
      有權移轉契約書上簽名（第29頁、第32頁：該簽名）；
    (二)於98年3月25日以贈與為登記原因，於98年5月12日將坐落
      臺東縣臺東市○○段466-3地號（面積15.62平方公尺）、
      467-1地號（面積6.42平方公尺）、468-1地號（面積845.
      78平方公尺）、46 8-2地號（面積121.63平方公尺）、
      468-3地號（面積1,271.44平方公尺）、469地號（面積1,
      142.79平方公尺）、469-1地號（面積3.06平方公尺）、4
      70地號（面積344.93平方公尺）、470-1地號（面積112.8
      6平方公尺）土地，移轉所有權登記予被告（第38頁至第6
      3頁、第111頁至第119頁：土地登記謄本；土地登記申請
      書暨所附土地贈與所有權移轉契約書、臺東縣稅務局土地
      增值稅免稅證明書、原告印鑑證明書、兩造身分證、財政
      部臺灣省南區國稅局贈與免稅證明書、贈與稅不計入贈與
      總額證明書、兩造身分證該土地所有權狀影本）。原告併
      在前揭土地申請書、土地贈與所有權移轉契約書上簽名（
      第38頁、第50頁：該簽名）；
    (三)於98年6月3日以贈與作為登記原因，於98年6月29日將坐
      落臺東縣臺東市○○段466地號（面積2,343.72平方公尺
      ）、466-1地號（面積1,019.64平方公尺）、466-2地號（
      面積468.23平方公尺）、同段80建號（門牌號碼為：臺東
      市○○○路78巷45號）應有部分均為2分之1，移轉所有權
      登記予被告（第64頁至第77頁、第89頁至第92頁、第
      120頁至第123頁：土地登記謄本；土地登記申請書暨所附
      土地、建物改良物贈與所有權移轉契約書、臺東縣稅務局
      土地增值稅免稅證明書、原告印鑑證明書、兩造身分證、
      財政部臺灣省南區國稅局贈與免稅證明書、贈與稅不計入
      贈與總額證明書、兩造身分證該土地所有權狀影本）。原
      告併在前揭土地、建築改良物贈與所有權移轉契約書上簽
      名（第71頁：該簽名）。
    (四)系爭不動產之所有權，目前仍登記在被告名下。
  三、(一)臺東市○○路○段272號房屋，原為廖松盛（即原告之亡
      夫、被告之父）所有，嗣移轉所有權登記在被告名下。(二)
      臺東市○○路○段274號房屋，原為廖松盛所有，嗣移轉所
      有權登記廖清媛（即原告之7女）名下。(三)臺東市○○路○
      段276號，原為廖松盛所有，目前所有權登記廖清媛名下
      。(四)臺東市○○○路80號房屋，原由廖松盛出資興建，目
      前所有權登記被告名下後，被告已出售。(五)臺東市○○○
      路78巷45號房屋，原由廖松盛、廖菊英共同出資興建，目
      前所有權登記在被告及廖菊英名下，應有部分各2 分之1
      ，該建號是一層的房屋，雖然只有一個門牌號碼，但是以
      水泥牆隔成兩間，一間由原告、被告及被告家屬；另一間
      由廖菊英居住。(六)被告曾對原告所居住臺東市○○○路78
      巷45號房屋之部分，已支出必要之裝修費合計約為五十三
      萬元。
  四、原告就本件訴訟，曾於100年1月11日對被告，向本院聲請
      100年度東調字第4號調解事件，該調解聲請書繕本於100
      年1月27日送達被告（第26頁：送達證書回證），嗣於100
      年2月17日之調解而未能成立（第97頁：該日之調解結果
      報告），經本院於100年2月17日核發調解不成立證明書在
      案（第100頁：該證明書）。
  五、兩造對本院卷內之資料、函文等證據資料，經本院提示後
      ，對該等證據資料之形式真正，均不爭執，但其實質之證
      明力，由本院逕為認定。本件證據資料既已充足，除今日
      到庭之證人廖清媛、廖滿英、廖菊英外，無庸再傳訊證人
      或調查其他證據，請法院依卷內證據資料而為判斷。
肆、本件經兩造同意行集中審理，並協議、整理限縮爭點為（第
     170頁）：
  一、原告將系爭不動產所有權移轉登記予被告，究係以贈與或
      借名登記之意思表示？
  二、原告若係以借名登記之意思表示時，則原告依民法第767
      條第1項中段、第541條第2項之法律關係，請求本院擇一
      判令被告應將系爭不動產移轉登記予原告，有無理由？
伍、得心證之理由：
  一、原告將系爭不動產所有權移轉登記予被告，究係以贈與或
      借名登記之意思表示？
      按「稱『借名登記』者，謂當事人約定一方將自己之財產
      以他方名義登記，而仍由自己管理、使用、處分，他方允
      就該財產為出名登記之契約」（最高法院99年度台上字第
      2448號裁判意旨參照，第187頁：該判決資料）。次按「
      法院認為必要時，得依職權訊問當事人。前項情形，審判
      長得於訊問前或訊問後命當事人具結，並準用第312條第2
      項、第313條及第314條第1項之規定。」（民事訴訟法第
      367之1條第1項至第2項）、「訊問證人，應與他證人隔別
      行之。」（同法第367條第1項）。而本院在本件審理程序
      中，認為有訊問原告之必要，遂依民事訴訟法第367之1條
      第1項、第367條第1項之規定，先在訊問前命原告具結後
      ，依職權訊問之。嗣再命證人廖清媛（即原告之7女）、
      廖滿英（即原告之6女）、廖菊英（即原告之2女）依序入
      庭後，先、後為下開相關之陳述或證述，核先敘明。至於
      證人為不可代替之證據方法，如果證人確係在場見聞待證
      事實，而其證述又非虛偽者，縱令證人與原告有其他利害
      關係，其證言亦非不可採信，應無疑義。據此，本院在斟
      酌前揭證人等在開庭時身心、精神狀況、年齡、身份地位
      、生活環境、職業等情，再考量得以佐證之上開執行卷證
      資料後，斟酌全辯論意旨及調查證據之結果，以認定證人
      證言之證明力，先為敘明。經查：
    (一)原告將系爭不動產移轉所有權登記予被告之緣由：
    (1)據證人廖彭年譽於本院100年10月17日言詞辯論期日（下
      同）陳述：「（請陳述妳將如兩造不爭執事項第一點所示
      之13筆土地、1筆建物，為何移轉所有權登記予被告之經
      過（提示該筆錄）？）一、因為廖松盛（原告亡夫）於97
      年10月29日死亡後，留有財產登記在原告名下，因為廖秀
      英（原告之五女）常常回來爭著要分家產，那段時間，我
      因為要忙著廖松盛死亡後的一些事情，所以精神不太好，
      無法處理分財產的事情。所以我才跟被告說：暫時將這些
      財產（係指系爭不動產）移轉過戶登記在他名下，等我精
      神好一點之後，再把這些財產過戶回來。」等語（第171
      頁：筆錄）。
    (2)證人廖清媛於本院100年10月17日言詞辯論期日（下同）
      結證：「（是否知悉原告廖彭年譽將如兩造不爭執事項第
      一點所示之13筆土地、1筆建物，移轉所有權登記予被告
      之緣由、經過（提示該筆錄）？）一、我父親廖松盛於97
      年10月29日死亡後，我、廖晏鈴（係指原告之3女）、廖
      秀英（係指原告之5女）從台北新光醫院搭乘救護車送我
      爸爸的遺體回來臺東，在車上的時候，我看見廖晏鈴、廖
      秀英在談話，到臺東之後，廖晏鈴主動跟我轉述：廖秀英
      問：爸爸的名下還有多少財產。事後，廖秀英跟我說：我
      跟媽媽（即指原告）的關係比較好，叫我去跟媽媽（係指
      原告，下同）說，將中華路二段276號的房子賣給她，原
      因是：她不想讓廖珍梅（係指原告的長女）在該房屋前賣
      蔥油餅。之後，廖秀英曾經親自跟我媽媽談這件事，我媽
      媽曾經開價八百萬元，要將276號房屋賣給廖秀英。但是
      廖秀英質疑：中華路二段274號房屋為何可以由我從爸爸
      那邊無償取得，並提出本件其他土地的分割方式。二、因
      為廖秀英一直向我媽媽爭執要分財產，我媽媽沒有精神應
      付，所以就和我們子女商量：有沒有辦法讓廖秀英不要再
      吵。我跟廖菊英認為：因為(一)我爸爸死亡後的遺產都是由
      被告在處理，被告對法律比較熟悉，(二)中華路二段272號
      過戶給被告後，該房屋出租給超商，租金每月七萬元，在
      我爸爸生前，被告會從租金中拿兩萬五千元給我爸爸，並
      且承諾，在我爸爸死後，也同樣會拿兩萬五千元給我媽媽
      ，(三)被告承諾：我媽媽對系爭不動產有優先的處分權，例
      如：我媽媽要賣房子或土地，被告不能拒絕，也要配合。
      (四)被告承諾會將系爭不動產公平分配給兄弟姊妹。所以我
      跟廖菊英就建議：可以將系爭不動產借被告的名字，暫時
      移轉所有權登記給被告。事後在97年12月間，我跟我媽媽
      、被告在漢陽南路78巷45號的房屋內，由我媽媽同意將系
      爭不動產借名登記在被告名下，而被告也同意出具承諾書
      ，承諾：原告有優先處分權，及會按月將兩萬五千元給付
      原告。」、「（原告將系爭不動產移轉所有權予被告期間
      ，是否有發生何事？）一、在97年12月間，我媽媽就已經
      同意要將系爭不動產借名登記在被告名下。二、在98年2
      月農曆過年間，我跟廖滿英、被告在漢陽南路的家中，被
      告提出：在漢陽南路、仍然登記在我父親名下、位置在臺
      東市○○段467、468地號土地將分給廖秀英，至於系爭不
      動產則無法分給廖秀英。所以我覺得將系爭不動產借名登
      記在被告名下，應該沒有問題。」等語（第173頁至第174
      頁：筆錄）。
    (3)證人廖滿英於本院100年10月17日言詞辯論期日結證述：
      「（98年2月農曆過年間（廖松盛百日前後），你是否有
      回到臺東你媽媽家（臺東市○○○路78巷45號）？有。」
      、「（該段期間，是否有談到原來屬於你爸爸遺產之分產
      事情？）一、曾經在台北新光醫院，我爸爸住院期間，被
      告假日到該醫院探望我爸爸時，曾經說到：爸爸的財產他
      會平均分配給兄弟姊妹。二、至於98年2月農曆過年間，
      我在漢陽南路的家中，被告曾經提到：臺東市知本的一塊
      地目前仍登記在他的名下，至於爸爸的財產，如果賣掉後
      他會公平分配。」等語（第175頁至第176頁：筆錄）。
    (4)證人廖菊英於本院100年10月17日言詞辯論期日（下同）
      結證稱：「（妳是否知悉原告廖彭年譽將如兩造不爭執事
      項第一點所示之13筆土地、1筆建物，移轉所有權登記予
      被告之緣由、經過（提示該筆錄）？）一、知道。廖秀英
      在我爸爸住新光醫院時就在吵要分財產，死後還再吵。曾
      經我爸爸跟與第三人在知本合夥買一塊農地，廖秀英就說
      ：該土地先登記在廖秀英名下，使她能夠辦理自耕農身分
      就要返還給我爸爸，但是過完名後，廖秀英卻拒絕將該土
      地返還。所以我媽媽（係指原告，下同）曾經說：她個人
      的財產不分給廖秀英。二、因為廖秀英一直跟我媽媽吵著
      分產，並且曾經說過中華路二段274號可以無償過戶給廖
      清媛，所以爭著要2 76號的房子，並且曾經對我媽媽說要
      跟她買這個房子，希望她便宜一點，印象中我媽媽有開價
      500萬元，但是廖秀英並沒有買，因為她只是要探我媽媽
      的口風。並且說274號房屋必須要拿出來平均分配。三、
      我媽媽在我爸爸死亡的前後期間，被廖秀英吵著分產，吵
      得受不了。因為當時被告在縣政府地政局上班，對不動產
      過戶比較了解。被告之前對家裡的事情完全不聞不問，但
      是在我祖母死亡後，被告有誠意地問我：如何處理祖母往
      生後的事情，讓我覺得被告有要負起家庭的責任。另外我
      爸爸住院期間，我也覺得被告有誠意要扛起家裡的責任。
      四、在系爭不動產還沒有移轉所有權登記給被告之前、我
      爸爸百日前、我媽媽出院後某日晚餐後，我跟廖清媛、原
      告、被告在漢陽南路家中，我跟廖清媛建議：我媽媽可以
      將系爭不動產暫時掛名在被告名下..。」等語（第177頁
      至第178頁：筆錄）。
    (5)本院在斟酌：證人廖彭年譽、廖清媛、廖滿英、廖菊英在
      開庭時之身心、精神狀況、年齡、身份地位、生活環境、
      學歷、職業；及前揭證人親自見聞：原告將系爭不動產移
      轉登記予被告之緣由、經過後（下同），足認證人等就：
      原告係為避免訴外人廖秀英不斷爭產之困擾，及考量其他
      之事由後，始將系爭不動產以借名登記之方式，移轉所有
      權登記予被告之重要情節，其證述大致相符。復佐以卷內
      證據資料後，本諸全辯論意旨及調查證據之結果，遂認前
      揭證人等：就前揭部分證言之證明力，已達足以採信之程
      度。職是，本院認為：兩造約定原告將系爭不動產以被告
      名義登記，而仍由原告管理、使用、處分，而被告允就系
      爭不動產為出名登記之事實，堪信為真，應無疑義。
    (二)原告向被告請求返還系爭不動產所有權登記之緣由：
    (1)據證人廖清媛證述：「..由我媽媽同意將系爭不動產借名
      登記在被告名下，而被告也同意出具承諾書，承諾：原告
      有優先處分權，及會按月將兩萬五千元給付原告。」、「
      ..三、事後，我媽媽要跟被告拿承諾書，被告迄未交付，
      所以我媽媽覺得不踏實，故在98年2月間（我爸爸百日前
      後）向被告請求將系爭不動產移轉登記給原告，但被告說
      ：等系爭不動產全部過戶到被告名下之後，再寫承諾書。
      四、事後，我媽媽上來北部找我們的時候都會說：要向被
      告請求移轉登記不動產所有權，但被告都拒絕。」等語（
      第173頁至第174頁：筆錄）。
    (2)證人廖菊英證稱：「..四、在系爭不動產還沒有移轉所有
      權登記給被告之前、我爸爸百日前、我媽媽出院後某日晚
      餐後，我跟廖清媛、原告、被告在漢陽南路家中，我跟廖
      清媛建議：我媽媽可以將系爭不動產暫時掛名在被告名下
      。被告說：雖然掛名在我名下，但是媽媽（即原告）有全
      權處分權，意思就是說原告可以隨時出賣土地，被告應該
      配合。但是原告不放心，希望被告出具委託書記載：系爭
      不動產暫時掛名在被告名下，如原告要出賣等處分行為，
      毋庸被告同意。之後我媽媽曾經多次跟被告要委託書，但
      是被告曾經說：等系爭不動產全部過戶後再寫。但是被告
      卻未出具委託書。五、99年10月間原告將中華路二段276
      號房屋過戶給廖清媛，經過被告的同事轉知被告，被告就
      跑來跟我說：我同事問我，媽媽名下還有多少財產？並告
      知我：如果276號房屋過戶給廖清媛，則他要將媽媽暫時
      掛在他名下的系爭不動產歸還給媽媽，並且他老婆在頭份
      已經買了房子，他也要搬出去住，至於他整修漢陽南路78
      巷45號房屋所支出的整修費約50萬元，則應該由媽媽支出
      。我跟他說：是你搬回來才整修的，至於這筆整修費用媽
      媽是否要給你，我要去問媽媽。六、我媽媽認為：被告對
      這個家有付出，為了防止廖秀英回來爭財產，所以才將系
      爭不動產掛名登記在被告名下。被告曾經拿出紙筆記載：
      若我媽媽的財產處分後，建議我媽媽分給兄弟姊妹的比例
      。至於我媽媽的財產處分後，要如何分配還是需要我媽媽
      的同意。」、「系爭不動產我媽媽是掛名登記在被告名下
      ，我媽媽有絕對的處分權，隨時都可以處理。」等語（第
      178頁至第179頁：筆錄）。
    (3)本院在審酌證人等對：被告迄未向原告出具在受讓移轉系
      爭不動產所有權登記前，曾經所承諾：包含原告仍得管理
      、使用、處分系爭不動產事項在內之承諾書；兩造間發生
      其他爭執；被告拒絕返還系爭不動產所有權後，原告始提
      起本件訴訟之重要情節，大致相符。復佐以卷內證據資料
      後，本諸全辯論意旨及調查證據之結果，遂認前揭證人等
      ：就上開部分證言之證明力，已達足以採信之程度。復參
      諸前揭所述：原告將系爭不動產移轉所有權登記予被告之
      緣由，益徵佐證：原告係以「借名登記」之意思表示，遂
      將系爭不動產移轉所有權登記予被告之事實為真，應為昭
      然。
    (三)綜上，被告應明知：原告係因受子女請求分產之困擾，始
      對其為「借名登記」之意思表示，但原告仍保有對系爭不
      動產之管理、使用、處分之權利；而被告亦同意：將系爭
      不動產之所有權，暫時「借名登記」在其之名下，應無疑
      義。易言之，被告明知且同意：兩造間因成立「借名登記
      」（並非贈與）之法律關係後，原告始將系爭不動產移轉
      所有權登記至其名下，應為明確。故本院在被告就：原告
      確係以「贈與」為移轉系爭不動產所有權之原因，舉證以
      實其說之前，本院尚難逕認原告之主張為真。
  二、借名登記應適用之法律關係：
    (一)按「虛偽意思表示，隱藏他項法律行為者，適用關於該項
      法律行為之規定。」（民法第87條第2項）。又「法律並
      無禁止父母將其不動產借用子女名義登記之強制規定，即
      難認此借名登記係脫法行為。倘上訴人當時純係基於父女
      親誼，借用被上訴人名義登記，並無贈與之意思，縱將來
      有贈與之合意，亦於將來變更為贈與時，始生課徵贈與稅
      之問題，自難認該借名契約係脫法行為。」（最高法院89
      年度台上字第1119號裁判意旨參照）（第187頁：該資料
      ）。據上，雖然系爭不動產係以「贈與」為登記之原因，
      而移轉所有權登記予被告，惟兩造間既存在：既非違反強
      制規定、亦非法所禁止「借名登記」之契約，則自應適用
      借名登記之法律關係甚明。
    (二)次按「..出名登記之契約，其成立側重於借名者與出名者
      間之信任關係，在性質上應與委任契約同視，倘其內容不
      違反強制、禁止規定或公序良俗者，固應賦予無名契約之
      法律上效力，並類推適用民法委任之相關規定。」（最
      高法院98年台上字第990號裁判意旨參照）（第187頁：該
      資料）。而「當事人之任何一方，得隨時終止委任契約。
      」（民法第549條第1項）。經查：原告在本件訴訟前，曾
      因請求返還系爭不動產所有權登記，對被告向本院聲請10
      0年度東調字第4號調解事件，該調解聲請書繕本於100年1
      月27日送達被告（第26頁送達證書回證），惟調解終未能
      成立（見兩造不爭執事項第二點），故原告主張：類推適
      用民法第549條第1項之規定，以前揭解聲請書繕本送達被
      告之翌日（即100年1月28日），作為終止該借名登記契約
      ，尚無不合。
   (三)「按稱『借名登記』者，....於其內部間仍應承認借名人
     為真正所有權人。」（最高法院99年度台上字第2448號裁
     判意旨參照）（第187頁：該資料）。另「依土地法所為之
     登記有絕對效力，固為同法第43條所明定，惟參照司法院
     院字第1919號解釋，在第三者信賴登記而取得土地權利之
     前，真正權利人既仍得對登記名義人主張登記原因之無效
     或撤銷，提起塗銷登記之訴，自不能據以除斥真正之權利
     」（最高法院39年台上字第1109號判例參照）。又「..對
     於妨害其所有權者，得請求除去之..。」（民法第767條中
     段）。經查：系爭不動產雖因借名登記而移轉所有權登記
     予被告，但目前仍登記在被告名下（見兩造不爭執事項第
     二點(四)）。依前揭說明：在兩造內部間，原告仍為系爭不
     動產之真正所有權人甚明。據此，前揭借名登記契約既為
     原告所終止在案，及系爭不動產復仍登記在被告之名下，
     自有妨害原告對系爭不動產所有權之權能，故原告自得爰
     依民法第767條中段之法律關係，請求除去被告對原告系爭
     不動產所有權之妨害，併應將系爭不動產所有權移轉登記
     予原告，甚為灼然。
  三、綜上所述，原告依民法第767條第1項中段所有權人除去妨
      害之物上請求權法律關係，求為判決：如其聲明所示，為
      有理由，應予准許。至於本件原告既請求本院依民法第76
      7條第1項中段或類推適用民法541條第2項之規定，擇一判
      決原告勝訴。而本院既依據民法第767條第1項中段之法律
      關係，判決原告勝訴，則對於原告另主張類推適用民法54
      1條第2項之法律關係，即無庸再為審酌及判決，附此敘明
      。
陸、據上論結，本件原告之訴為有理由，依民事訴訟法第78條、
    第87條第1項之規定，判決如主文第1項所示。
柒、訴訟費用額之部分，依後附計算書確定如主文第2項所示。
中    華    民    國    100    年    10    月  19    日
                  民事庭  法  官  陳兆翔
以上正本係照原本作成。
如對本判決上訴，須於判決送達後20日內，向本院提出上訴狀。
如委任律師提起上訴者，應一併繳納上訴審裁判費。
中    華    民    國    100    年    10    月  19    日
                          書記官  陳昭穎
計算書：
項        目    金  額（新臺幣）
第一審裁判費    183,512元（第4頁、第106頁：裁判費收據）